---
title: "Procesamiento de datos"
---

getwd()
# Librerías

install.packages("pacman")
library(pacman)

```{r}
pacman::p_load(dplyr, sjmisc, car, sjlabelled, stargazer, foreign, haven)
```

options(scipen=999) #evitar notación científica


#Carga de datos

#Base de datos alumnos

base_alumnos<- read_dta("../input/data/original/simce2m2017_alu_publica_final.dta")

#Base de datos apoderados

base_padres<- read_dta("../input/data/original/simce2m2017_cpad_publica.dta")

#Base datos establecimientos

base_colegios<- read_dta("../input/data/original/simce2m2017_rbd_publica_final.dta")

#Seleccionar variables

base_padres=base_padres %>% select(idalumno, rbd, cpad_p06, cpad_p07, cpad_p08_01, cpad_p08_02, cpad_p08_03, cpad_p09_01, cpad_p09_02, cpad_p09_03, cpad_p10) %>% as.data.frame()

#base con variables de interés

dim(base_padres)

#names of variables

names(base_padres)

#obtener las etiquetas de las variables

sjlabelled :: get_label(base_padres)

frq(base_padres$cpad_p09_01)

frq(base_padres$cpad_p08_03)









# Información de la sesión

```{r}
print(paste("R", getRversion()))
print("*** Versiones de librerías")
for (package_name in sort(loadedNamespaces())) {
    print(paste(package_name, packageVersion(package_name)))
}

```
