---
title: "Procesamiento de datos"
---


# Librerías


```{r}
pacman::p_load(dplyr, sjmisc, car, sjlabelled, stargazer, foreign, haven, magrittr)
```

options(scipen=999) #evitar notación científica


#Carga de datos


#Base de datos apoderados

padres<- read_dta("input/data/original/simce2m2017_cpad_publica.dta")

alumnos<- read_dta("input/data/original/simce2m2017_alu_publica_final.dta")

##Unimos ambas bases de datos para simplificar trabajo

proc=merge(padres, alumnos, by="idalumno")

#Seleccionar variables

proc=proc %>% select(idalumno, rbd.x, cpad_p06, cpad_p07, cpad_p08_01, cpad_p08_02, cpad_p08_03, cpad_p09_01, cpad_p09_02, cpad_p09_03, cpad_p10, ptje_lect2m_alu, 
ptje_mate2m_alu, ptje_soc2m_alu, gen_alu) %>% as.data.frame()

proc<- proc %>% rename("rbd"=rbd.x) 

#NSE
frq(proc$cpad_p10)

proc$cpad_p10<- recode(proc$cpad_p10, "c(99, 0)=NA")

proc <- proc %>%  rename("ingresos"=cpad_p10)
proc$ingresos <- set_label(x = proc$ingresos, label="Ingresos hogar")

proc$ingresos <- set_labels(x = proc$ingresos, labels=c("Menos de $ 100.000"=1, "Entre $ 100.001 y $ 200.000"=2, "Entre $ 200.001 y $ 300.000"=3, "Entre $ 300.001 y $ 400.000"=4, "Entre $ 400.001 y $ 500.000"=5, "Entre $ 500.001 y $ 600.000"=6, "Entre $ 600.001 y $ 800.000"=7, "Entre $ 800.001 y $ 1.000.000"=8, "Entre $ 1.000.001 y $ 1.200.000"=9, "Entre $ 1.200.001 y $ 1.400.000"=10, "Entre $ 1.400.001 y $ 1.600.000"=11, "Entre $ 1.600.001 y $ 1.800.000"=12, "Entre $ 1.800.001 y $ 2.000.000"=13, "Entre $ 2.000.001 y $ 2.200.000"=14, "Más de $ 2.200.000"=15))

##Chequeamos con un nuevo descriptivo los cambios realizados 
frq(proc$ingresos)

##Nivel eduacional

frq(proc$cpad_p07)

frq(proc$cpad_p06)

proc$cpad_p07= recode(proc$cpad_p07, "c(21,99)=0")

proc$cpad_p06= recode(proc$cpad_p06, "c(21,99)=0")


##nueva variable con maximo nivel ed. alcanzado por mapadres

proc$educacion<- ifelse(proc$cpad_p07>proc$cpad_p06, proc$cpad_p07, proc$cpad_p06)
    
frq(proc$educacion)

proc$educacion<- recode(proc$educacion, "0=NA; 15=13; 17=13; 16=15;18=16; 19=17; 20=18")

proc$educacion=set_label(x=proc$educacion, label="Nivel educativo")

proc$educacion= (proc$educacion)-1
##Etnia
frq(proc$cpad_p08_01)
frq(proc$cpad_p08_02)
frq(proc$cpad_p08_03)

##vamos a recodificar teniendo a la vista que 1= indigena, 2= no indigena, 99= perdido. Si en al menos una de las tres variables marca 1, diremos que es indigena, en cambio marcara 2 cuando en ninguna de las tres variables marque 1 y en al menos 1 de ellas marque 2. Por ultimo,  solo en caso de que en las tres variables sea 99 lo dejaremos como 99  
##etnia estudiante
proc$cpad_p08_03<- recode(proc$cpad_p08_03, "0=99")
##etnia madre
proc$cpad_p08_02<- recode(proc$cpad_p08_02, "0=99")

##etnia padre
proc$cpad_p08_01<- recode(proc$cpad_p08_01, "0=99")

##nueva variable agregada con tres anteriores

proc$etnia<-proc$cpad_p08_01 + proc$cpad_p08_02 + proc$cpad_p08_03

frq(proc$etnia)

proc$etnia<- car:: recode(proc$etnia, "c(3,4,5,199,101,102)=1; c(6,103,200)=0; 297=2")

proc$etnia <- set_label(x = proc$etnia, label="Etnia")

proc$etnia <- set_labels(x = proc$etnia, labels=c("Indígena"=1, "No Indígena"=0, "Missings"=2))

##Nacionalidad
frq(proc$cpad_p09_01)
frq(proc$cpad_p09_02)
frq(proc$cpad_p09_03)


##vamos a recodificar en 1=migrante, 2= no migrante y 99 todos los missings siguiendo lo realizado con etnia. repetiremos el procedimiento
##nacionalidad estudiante
proc$cpad_p09_03<- recode(proc$cpad_p09_03, "c(99, 0)=99; 1=2; c(2,3)=1")

##nacionalidad madre
proc$cpad_p09_02<- recode(proc$cpad_p09_02, "c(99, 0)=99; 1=2; c(2,3)=1")

##nacionalidad padre
proc$cpad_p09_01<- recode(proc$cpad_p09_01, "c(99, 0)=99; 1=2; c(2,3)=1")


##nueva variable agregada con tres anteriores

proc$nacionalidad<-proc$cpad_p09_01 + proc$cpad_p09_02 + proc$cpad_p09_03

frq(proc$nacionalidad)

proc$nacionalidad<- recode(proc$nacionalidad, "c(3,4,5,199,101,102)=1; c(6,103,200)=0; 297=2")

proc$nacionalidad <- set_label(x = proc$nacionalidad, label="Nacionalidad")

proc$nacionalidad <- set_labels(x = proc$nacionalidad, labels=c("Migrante"=1, "No migrante"=0, "Missings"=2))

##composicion cultural
##POR ULTIMO, crearemos variable de composición cultural, considerando etnia y nacionalidad simultaneamente. El procedimiento será el mismo.  1=diverso culturalmente, 2=no diverso culturalmente y 99=missings
##vamos a crear nacionalidad y etnia con NA's para posterior creacion de composicion cultural
proc$nac<- recode(proc$nacionalidad, "2=99; 0=2")
proc$etn<-recode(proc$etnia, "2=99; 0=2")

proc$cultura<-proc$etn + proc$nac

frq(proc$cultura)

proc$cultura<- car:: recode(proc$cultura, "c(2,3,100)=1; c(4,101)=0; 198=2")

proc$cultura <- set_label(x = proc$cultura, label="Cultura")

proc$cultura <- set_labels(x = proc$cultura, labels=c("Diverso culturalmente"=1, "No diverso culturalmente"=0, "Missings"=2))

frq(proc$cultura)

##GÉNERO
frq(proc$gen_alu)

##Recodificamos género

proc$gen_alu<- car::recode(proc$gen_alu, "1=0; 2=1")

proc$gen_alu <- set_labels(proc$gen_alu,
            labels=c( "Hombre"=0,
                      "Mujer"=1))
                      
#Tambien cambiamos nombre de la variable
proc <- rename(proc, "sexo"=gen_alu)

##Obtenemos etiqueta de la variable y luego la modificamos

get_label(proc$sexo)

proc$sexo <- set_label(x = proc$sexo, label="Sexo")

##Revisamos con un nuevo descriptivo
frq(proc$sexo)



##exploramos nuestras variables dependientes (puntajes SIMCE)

##PUNTAJE LENGUAJE 

summary(proc$ptje_lect2m_alu)

proc <- proc %>%  rename("puntaje_leng"=ptje_lect2m_alu)

proc$puntaje_leng <- set_label(x = proc$puntaje_leng, label="Puntaje Lenguaje")

##PUNTAJE MATEMATICA

summary(proc$ptje_mate2m_alu)

proc <- proc %>%  rename("puntaje_mate"=ptje_mate2m_alu)

proc$puntaje_mate <- set_label(x = proc$puntaje_mate, label="Puntaje Matemática")

##PUNTAJE HISTORIA 

summary(proc$ptje_soc2m_alu)

proc <- proc %>%  rename("puntaje_hist"=ptje_soc2m_alu)

proc$puntaje_hist <- set_label(x = proc$puntaje_hist, label="Puntaje Historia")

summary(proc$puntaje_hist)

##sacamos variables que no usaremos y luego eliminamos los casos perdidos

data= proc %>% select(rbd, puntaje_leng, puntaje_mate, puntaje_hist, ingresos, sexo, cultura, educacion, nacionalidad, etnia)

data= na.omit(data)

data <-sjlabelled::copy_labels(data,proc)

stargazer(data, type="text")

##variables nivel 2 

data <- data %>%
  group_by(rbd) %>%
  mutate(m_ingresos = mean(ingresos))
  
data <- data %>%
  group_by(rbd) %>%
  mutate(sd_ingresos = sd(ingresos))

data <- data %>%
  group_by(rbd) %>%
  mutate(num_mujeres = mean(sexo==1))
  
data <- data %>%
  group_by(rbd) %>%
  mutate(div_cultura = mean(cultura==1))
  
data <- data %>%
  group_by(rbd) %>%
  mutate(p_nacionalidad = mean(nacionalidad==1))

data <- data %>%
  group_by(rbd) %>%
  mutate(p_etnia = mean(etnia==1))

data <- data %>%
  group_by(rbd) %>%
  mutate(m_educacion = mean(educacion))
  
data <- data %>%
  group_by(rbd) %>%
  mutate(sd_educacion = sd(educacion))

##base con solos variables individuales 
data= round(data,digits=2)
data$sexo=set_label(x=data$sexo, label="Sexo")

data2= data %>% select(sexo,ingresos, puntaje_mate, puntaje_leng, puntaje_hist, cultura, educacion, nacionalidad, etnia)

data2$rbd=NULL

data2$sexo=set_label(x=data2$sexo, label= "Sexo")

save(data, file="input/data/proc/data.RData")
save(data2, file="input/data/proc/data2.RData")
# Información de la sesión

```{r}
print(paste("R", getRversion()))
print("*** Versiones de librerías")
for (package_name in sort(loadedNamespaces())) {
    print(paste(package_name, packageVersion(package_name)))
}

```
